臺灣高雄地方法院刑事判決　　　　　　99年度審訴字第3632號
公　訴　人　臺灣高雄地方法院檢察署檢察官
被　　　告　石凱元
上列被告因偽造文書等案件，經檢察官提起公訴（99年度偵字第
22051 號），本院合議庭裁定由受命法官獨任行簡式審判程序，
判決如下：
    主  文
石凱元犯行使偽造私文書罪，累犯，處有期徒刑肆月，如易科罰
金，以新臺幣壹仟元折算壹日；偽造「洪順天」署名共枚，均
沒收。又犯詐欺得利罪，累犯，處有期徒刑肆月，如易科罰金，
以新臺幣壹仟元折算壹日。應執行有期徒刑柒月，如易科罰金，
以新臺幣壹仟元折算壹日，偽造之「洪順天」署名共枚，均沒
收。
    事實及理由
一、程序部分：
    本件被告石凱元所犯係死刑、無期徒刑、最輕本刑為3 年以
    上有期徒刑以外之罪，其於準備程序中就被訴事實為有罪之
    陳述，經法官告知簡式審判程序之旨，並聽取公訴人、被告
    之意見後，本院合議庭認為適宜而裁定由受命法官獨任進行
    簡式審判程序。又本件之證據調查，依刑事訴訟法第273 條
    之2 規定，不受同法第159 條第1 項、第161 條之2 、第
    161 條之3 、第163 條之1 及第164 條至第170 條規定之限
    制，均合先敘明。
二、犯罪事實：
    石凱元前於民國91年間，因搶奪及竊盜案件，經本院以91年
    度訴字第2016號判處有期徒刑8 月、10月確定，又因偽造文
    書案件，經本院以91年度訴字第3226號判處有期徒刑1 年6
    月確定，上開3 罪嗣經最高法院裁定應執行有期徒刑2 年9
    月確定，併與90年間之竊盜案件所處之拘役50日接續執行，
    於94年2 月17日縮刑期滿執行完畢。猶不知悔改，因與洪順
    天係舊識，於98年9 月7 日下午，在高雄縣林園鄉（99年12
    月25日改制為高雄市林園區，下同）上林街45號洪順天住處
    作客時，竟意圖為自己不法之所有，基於竊盜犯意，竊取洪
    順天置放於桌上之皮夾1 只（內有身分證、健保卡、汽車駕
    照、行照等）及手機1 支（廠牌：NOKIA 、型號1680Ｃ、黑
    色、序號：000000000000000 ）（以上竊盜罪部分，業經臺
    灣屏東方法院99年度簡字第1814號判刑確定）。得手後，復
    基於偽造私文書後再持之以行使及詐欺之犯意，依報紙廣告
    辦理行動電話門號申請方式，透過不知情之「日欣通訊行」
    負責人李鴻松，於98年9 月7 日晚上，約在高雄縣鳳山市（
    改制為高雄市鳳山區○○○○路與光復路統一超商店前，假
    冒洪順天名義，持洪順天之身分證及健保卡交與李鴻松，李
    鴻松即在該超商影印洪順天之身分證及健保卡後，將原本交
    還石凱元，石凱元並分別在『台灣大哥大行動通信網路業務
    服務申請書』與『台灣大哥大行動通信業務服務申請書』（
    起訴書漏載『台灣大哥大行動通信業務服務申請書』）上之
    『申請人簽章欄』欄位，偽造洪順天之署名1 枚、2 枚，再
    委由李鴻松向台灣大哥大股份有限公司（以下簡稱台灣大哥
    大公司）申辦行動電話門號0000000000號之SIM 卡，使台灣
    大哥大公司承辦人員誤認係洪順天本人申請，而提供該門號
    之行動通訊服務，足生損害於洪順天本人及台灣大哥大公司
    ，石凱元因而詐得上開之0000000000號SIM 卡1 只及使用該
    門號為行動通訊卻無須支付服務費用之利益，自98年9 月8
    日起至同年9 月29日止，因使用上述行動電話門號已獲得應
    支付合計4,381 元之通訊服務之不法利益。嗣因洪順天於接
    獲台灣大哥大公司服務人員所撥打之催繳費用電話後，於99
    年9 月30日向台灣大哥大公司鳳山五甲直營店查詢後，始知
    遭人冒名申請行動電話門號一事，遂報警而查悉上情。
三、認定犯罪事實所憑之證據及理由：
    上開犯罪事實，業據被告石凱元於警詢、偵訊及本院審理中
    均坦承不諱，核與證人即告訴人洪順天、證人華皇傑、李鴻
    松之證述相符，復有洪順天之聲明書及損失明細表、電信警
    察第三中隊指認犯罪嫌疑人紀錄表、台灣大哥大行動通信業
    務服務申請書、台灣大哥大行動通信網路業務服務申請書、
    臺灣屏東地方法院檢察署99年度偵字第4988號起訴書、臺灣
    屏東地方法院99年度簡字第1814號刑事簡易判決附卷可稽，
    堪認被告之任意性自白與事實相符，自得採為論罪依據。綜
    上，本案事證明確，被告上開犯行堪予認定，應依法論科。
四、論罪：
  (一)按刑法上所謂偽造署押，係指未經他人授權或同意，而擅自
    簽署他人姓名或劃押，包括以他人名義按捺指印之情形，最
    高法院93年度台上字第2057號判決意旨可資參照。次按刑法
    第339 條第1 、2 項分別規定詐欺取財罪及詐欺得利罪，前
    者之行為客體係指財物，後者則指取得債權、免除債務、延
    期履行債務或提供勞務等財物以外之財產上不法利益，最高
    法院86年度台上字第3534號判決意旨亦可參照。是核被告石
    凱元在台灣大哥大公司之「行動通信網路業務服務申請書」
    及「行動通信業務服務申請書」上偽簽洪順天之署名，並持
    以行使，進而詐得行動電話門號0000000000號之SIM 卡1 張
    ，係犯刑法第216 條、第210 條之行使偽造私文書罪及刑法
    第339 條第1 項之詐欺取財罪；又其持續以上開門號撥打使
    用，因而詐得通訊費4,381 元之行動通信服務不正利益行為
    ，則係犯刑法第339 條第2 項之詐欺得利罪。
  (二)被告就偽造「洪順天」署名之行為，為偽造私文書之部分行
    為，而偽造私文書之低度行為，則為行使之高度行為所吸收
    ，均不另論罪。
  (三)被告於台灣大哥大股份有限公司之「行動通信網路業務服務
    申請書」及「行動通信業務服務申請書」上偽簽「洪順天」
    署名共3 枚，並持之而行使，因而詐得上開SIM 卡1 張之行
    為，其係以一個申請行動電話門號之行為，同時觸犯上開行
    使偽造私文書、詐欺取財等2 罪，自應依刑法第55條規定論
    以想像競合犯，從一重之行使偽造私文書罪處斷，公訴意旨
    認上開2 罪應予分論併罰，尚有誤會。
  (四)被告所犯上開行使偽造私文書罪、詐欺得利罪，犯意各別，
    行為、時間互殊，應分論併罰之。又被告有犯罪事實欄所述
    有期徒刑執行完畢之情形，此有臺灣高等法院被告前案紀錄
    表在卷可佐，其於徒刑執行完畢後，5 年之內故意再犯
    本件有期徒刑以上之2 罪，均為累犯，應依法加重其刑。
五、科刑：
  (一)審酌被告冒用被害人洪順天名義申辦門號，因而詐得SIM 卡
    1 張，又恣意使用該門號詐取通訊服務暨免納通訊費用之財
    產上不法利益，破壞社會交易機能，除使被害人蒙受信用評
    價減損及受追償之風險，更造成台灣大哥大公司面臨無法向
    享受電信服務者催討電信費用之損失，行為實不足取，惟念
    及被告坦承犯行，犯後態度尚可，且其所詐取利益非多等一
    切情狀，分別量處如主文所示之刑及諭知易科罰金之折算標
    準，並定其應執行刑與諭知易科罰金之折算標準。
  (二)被告於台灣大哥大公司「行動通信業務服務申請書」偽造「
    洪順天」署名1 枚及於「行動通信網路業務服務申請書」上
    偽造「洪順天」署名2 枚，不問屬於犯人與否，均應依刑法
    第219 條規定宣告沒收。另行為人用以詐欺取財之偽造書類
    ，既已交付於被害人收受，則該物非屬行為人所有，除偽造
    書類上偽造之署押，應依刑法第219 條予以沒收外，依同法
    第38條第3 項規定，即不得再對各該書類諭知沒收（最高法
    院著有43年台上字第747 號判例要旨參照），是上開申請書
    共2 份，既已交付電信公司收受，本院自無由宣告沒收，併
    此敘明。
據上論斷，應依刑事訴訟法第273 條之1 、第299 條第1 項前段
，刑法第216 條、第210 條、第339 條第1 項、第2 項、第55條
、第47條第1 項、第41條第1 項前段、第8 項、第219 條、第51
條第5 款，刑法施行法第1 條之1 ，判決如主文。
本案經檢察官李英霆到庭執行職務。
中    華    民    國   100    年    2     月    10    日
                  刑事第十庭    法  官  王靖茹
以上正本證明與原本無異。
如不服本判決應於收受判決後10日內向本院提出上訴書狀，並應
敘述具體理由。其未敘述上訴理由者，應於上訴期間屆滿後20日
內向本院補提理由書(均須按他造當事人之人數附繕本)「切勿逕
送上級法院」。
中    華    民    國   100    年    2     月    10    日
                                書記官  楊明月
附錄本案論罪科刑法條：
《中華民國刑法第210條》
偽造、變造私文書，足以生損害於公眾或他人者，處5 年以下有
期徒刑。
《中華民國刑法第216條》
行使第 210 條至第 215 條之文書者，依偽造、變造文書或登載
不實事項或使登載不實事項之規定處斷。
《中華民國刑法第339條》
意圖為自己或第三人不法之所有，以詐術使人將本人或第三人之
物交付者，處 5 年以下有期徒刑、拘役或科或併科 1 千元以下
罰金。
以前項方法得財產上不法之利益或使第三人得之者，亦同。
前二項之未遂犯罰之。